【裁判字號】    88,易,5413
【裁判日期】    891016
【裁判案由】    違反著作權法
【裁判全文】
臺灣高雄地方法院刑事判決                        八十八年度易字第五四一三號
    公  訴  人  臺灣高雄地方法院檢察署檢察官
    被      告  乙○○
    選任辯護人  柯尊仁
右列被告因違反著作權法案件，經檢察官提起公訴（八十八年度偵字第二七六０一號
）暨併案審理（八十八年度偵字第二九九八二號），本院判決如左：
    主  文
乙○○連續擅自以重製之方法侵害他人之著作財產權，處有期徒刑壹年，緩刑參年。
內含燒錄器之電腦主機壹部、「大富翁四」電腦遊戲軟體光碟片參片、「風雲天下會
」電腦遊戲軟體光碟片貳片、「世紀帝國」電腦遊戲軟體光碟片參片、「 Microsoft
Windows98」電腦程式軟體光碟片陸片、 「Microsoft Office97」電腦程式軟體光碟
片壹片、「Microsoft Office2000」電腦程式軟體光碟片伍片，均沒收之。
    事  實
一、乙○○係高雄市○○區○○街六號啟達電腦資訊社負責人，從事電腦硬體與相關
    電腦周邊設備之販賣及維修等業務，其明知「大富翁四」、「風雲天下會」、「
    世紀帝國」、「Microsoft Windows98」、「Microsoft Office97」、「Microso
    ft Office2000」 等電腦遊戲軟體及電腦程式軟體，分別係甲○○○股份有限公
    司、智冠科技股份有限公司及美商Microsoft Corporation 分別享有著作權之電
    腦程式著作，且明知合法電腦程式重製物之所有人僅得因備用存檔之需要重製其
    程式，並限於該所有人自行使用，竟仍在未得前揭公司同意之情形下，自民國八
    十八年三、四月間起至同年七月間止，在其開設之前開啟達電腦資訊社內，以其
    所有內含燒錄器之電腦主機一部，擅自重製其先前所購買之合法前揭電腦程式著
    作，並將之無償提供予其朋友使用或作為其業務上維修客戶電腦使用，而以此方
    式侵害前揭公司之著作權。嗣於八十八年八月十二日，為警在其開設之前開啟達
    電腦資訊社內，當場查獲，並扣得內含燒錄器之電腦主機一部，及其重製之「大
    富翁四」電腦遊戲軟體光碟片三片、「風雲天下會」電腦遊戲軟體光碟片二片、
    「世紀帝國」電腦遊戲軟體光碟片三片、 「Microsoft Windows98」電腦程式軟
    體光碟片六片、「Microsoft Office97」電腦程式軟體光碟片一片、「Microsof
    t Office2000」電腦程式軟體光碟片五片。
二、案經甲○○○股份有限公司、智冠科技股份有限公司及美商Microsoft Corporti
    on公司告訴暨法務部調查局移送臺灣高雄地方法院檢察署檢察官偵查起訴。
    理  由
一、訊據被告乙○○固不否認前揭「大富翁四」電腦遊戲軟體光碟片三片、「風雲天
    下會」電腦遊戲軟體光碟片二片、「世紀帝國」電腦遊戲軟體光碟片三片、「Mi
    crosoft Windows98」 電腦程式軟體光碟片六片、「Microsoft Office97」電腦
    程式軟體光碟片一片及「Microsoft Office2000」電腦程式軟體光碟片五片，均
    係其自行由其先前所購買之合法電腦遊戲軟體及程式軟體重製等情，惟矢口否認
    有何違反著作權法犯行，辯稱：沒有在調查局高雄市調查處偵訊時說過將包含前
    揭扣案之電腦遊戲軟體及電腦程式軟體重製物無償提供予其朋友使用，亦沒有將
    前揭扣得之電腦程式軟體重製物作為其業務上維修客戶電腦使用，調查局高雄市
    調查處製作之偵訊筆錄不實在云云。經查：本件被告如何侵害甲○○○股份有限
    公司、智冠科技股份有限公司之著作權等情，業據甲○○○股份有限公司及智冠
    科技股份有限公司之告訴代理人丙○○、陳立勝指訴詳盡，而前揭電腦遊戲軟體
    及電腦程式軟體，分別為甲○○○股份有限公司、智冠科技股份有限公司及美商
    Microsoft Corporation 享有著作權等情，有各該公司提出之合法電腦遊戲軟體
    之封面及著作權證明書附卷可稽，並為被告所不爭執，又前揭扣案之電腦遊戲軟
    體及電腦程式軟體重製物，經本院勘驗結果，均係完整可安裝執行，亦有本院八
    十九年六月一日勘驗筆錄一紙足憑。被告雖以前揭情詞置辯，惟前開調查局高雄
    市調查處為被告製作偵訊筆錄時錄製之錄影帶，經本院於八十九年六月二十一日
    當庭勘驗結果，發現被告於調查局人員訊問：「查扣的片子除了自己看之外，還
    有給朋友用？」時，答稱：「沒有，是朋友跟我拿」，嗣於調查局人員緊接訊問
    ：「借嗎（嘛）」時，則拒絕回答，有前開訊問筆錄一紙附卷足稽，顯見被告確
    曾自白其將包含前揭扣案之電腦遊戲軟體及電腦程式軟體，無償提供予其朋友使
    用，且其自白確具任意性而可採信，故其於偵訊及本院審理時，翻異前詞，辯稱
    未曾說過無償提供予其朋友使用云云，自不足信。又被告雖曾於本院行調查證據
    程序時，辯稱前開扣案之電腦程式軟體重製物係其為備用存檔所製作，並矢口否
    認八十八年十一月三十日偵查筆錄記載之正確性，惟本院經調取該次偵查庭期錄
    音帶，並督同書記官製作該次偵查庭期之逐字譯文，再當庭播放該次偵查庭期錄
    音帶供被告核對無誤後，被告始坦承確有將前揭扣案之電腦程式軟體重製物作為
    其業務上維修客戶電腦使用，有八十八年十一月三十日偵查庭期逐字譯文一紙及
    本院八十九年六月二日訊問筆錄為憑，本件至此事證已臻明確，被告犯行洵堪認
    定，應依法加以論科。
二、按合法電腦程式著作重製物之所有人得因配合其所使用機器之需要，修改其程式
    ，或因備用存檔之需要重製其程式。但限於該所有人自行使用，著作權法第五十
    九條定有明文。是依前開規定，合法電腦程式著作重製物之所有人，顯不得將重
    製物作為其業務上維修客戶電腦使用，更不得將之無償提供予其朋友使用，否則
    亦屬於著作權法第九十一條之擅自以重製之方法侵害他人之著作財產權，是核被
    告所為，係犯著作權法第九十一條第一項之罪。其先後多次犯行，時間緊接，犯
    罪構成要件相同，顯係基於概括之犯意反覆為之，為連續犯，應依連續犯之規定
    論以一罪，並加重其刑。公訴人對臺灣高雄地方法院檢察署八十九年度偵字第二
  九九八二號偵查卷之移送併辦部分，雖未及提起公訴，惟被告此部分犯行，既與
    首揭起訴部分有連續犯關係，屬裁判上一罪，本院自應併予審理。爰審酌被告之
    犯罪動機、目的、手段，與生活狀況、品行、智識程度，犯罪後態度不佳，一再
    以調查局高雄市調查處及公訴人偵訊時之筆錄不實在為由抗辯，待本院勘驗後，
    猶一再飾詞卸責，浪費司法資源等一切情狀，量處如主文所示之刑，以示懲儆。
    又被告前未曾受有期徒刑以上刑之宣告，有臺灣高等法院高雄分院被告全國前案
    紀錄表可按，雖其犯後態度不佳已如前述，惟本院仍認其經此偵審程序後，當知
    所警惕，信無再犯之虞，因認所宣告之刑以暫不執行為適當，併予宣告緩刑三年
    ，以啟自新。前開扣案之內含燒錄器之電腦主機一部、「大富翁四」電腦遊戲軟
    體光碟片三片、「風雲天下會」電腦遊戲軟體光碟片二片、「世紀帝國」電腦遊
    戲軟體光碟片三片、「Microsoft Window s98」電腦程式軟體光碟片六片、「Mi
    crosoft Office97」電腦程式軟體光碟片一片、「Microsoft Office2000」電腦
    程式軟體光碟片五片，為被告所有供犯罪所用之物，併依刑法第三十八條第一項
    第二款宣告沒收之。至其餘扣案之光碟片計一百九十二片，因未據告訴權人提起
    告訴，爰不另予宣告沒收之，附此敘明。
三、再公訴意旨雖認被告所為另違反著作權法第八十七條第二款「明知為侵害著作權
    或製版權之物而散布或意圖散布而陳列或持有或意圖營利而交付」之規定，並應
    依同法第九十三條第三款之規定處斷等語，惟依著作權法第三條第十一款之規定
    ，所謂「散布」係指不問有償或無償，將著作之原件或重製物提供公眾交易或流
    通。本件被告既僅將前開扣案之物，無償提供予其朋友使用或作為其業務上維修
    客戶電腦使用，已如前述，則被告應無著作權法第八十七條第二款所規定之「散
    布」、「意圖散布而陳列或持有」或「意圖營利而交付」之犯行，此外，本院復
    查無其他積極證據足認被告有公訴人所指此部之犯行，惟公訴意旨認此部分與前
    揭論罪刑科之連續擅自以重製之方法侵害他人之著作財產權罪間，有裁判上一罪
    關係，爰不另為無罪之諭知，附此敘明。
據上論斷，應依刑事訴訟法第二百九十九條第一項前段，著作權法第九十一條第一項
，刑法第十一條前段、第五十六條、第七十四條第一款、第三十八條第一項第二款，
罰金罰鍰提高標準條例第一條前段，判決如主文。
本案經檢察官洪期榮到庭執行職務。
中      華      民      國    八十九    年      十      月     十六     日
                                  臺灣高雄地方法院刑事第七庭
                                      法  官    劉傑民
右正本證明與原本無異。
如不服本判決，應於判決送達後十日內，向本院提出上訴狀。
                                      書記官    林豐富
中    華    民    國      八十九      年      十      月      十七      日
附錄本案論罪法條：
著作權法第九十一條第一項
擅自以重製之方法侵害他人之著作財產權者，處六月以上三年以下有期徒刑，得併科
新臺幣二十萬元以下罰金。


司法院資訊處製作；財團法人民間司法改革基金會備份。
